臺灣高雄地方法院刑事判決　　　　　　　100年度訴字第778號
公　訴　人　臺灣高雄地方法院檢察署檢察官
被　　　告　李光華
指定辯護人　本院公設辯護人蘇鴻吉
上列被告因公共危險案件，經檢察官提起公訴（100 年度偵字第
10815 號），本院判決如下：
    主  文
本件公訴不受理。
    理  由
一、公訴意旨略以：李光華前於民國於98年間因竊盜案件，經本
    院以98年度審易字第2437號判處有期徒刑8 月確定，於99年
    10月6 日縮刑期滿執行完畢。詎仍不知悔改，明知在建築物
    外放火可能引燃火勢，且建築物可能因此而燒燬，仍基於放
    火燒燬現未有人所在建築物之犯意，於100 年3 月5 日凌晨
    3 時5 分許，在高雄市○○區○○街12之2 號「阿伯公米店
    」倉庫外，以打火機點燃黏貼於倉庫大門側面「恭喜發財」
    春聯、南側側門「恭喜發財」春聯等易燃物品，放火引燃上
    開未有人所在之他人所有建築物，隨後又將上開火勢熄滅始
    離去而未遂，因認被告涉犯刑法第174 條第4 項、第1 項之
    放火燒毀現未有人所在之他人建築物未遂罪嫌。
二、按「被告以外之人於審判外之陳述，雖不符前四條之規定，
    而經當事人於審判程序同意作為證據，法院審酌該言詞陳述
    或書面陳述作成時之情況，認為適當者，亦得為證據。當事
    人、代理人或辯護人於法院調查證據時，知有第159 條第1
    項不得為證據之情形，而未於言詞辯論終結前聲明異議者，
    視為有前項之同意」，刑事訴訟法第159 條之5 定有明文。
    又當事人、代理人或辯護人於調查證據時，知有本法第159
    條之5 第1 項不得為證據之情形，卻表示「對於證據調查無
    異議」、「沒有意見」等意思，而未於言詞辯論終結前聲明
    異議者，應視為已有將該等傳聞證據採為證據之同意（參見
    該條之立法理由）。本件檢察官、辯護人及被告於本院準備
    程序，就本判決所引用各項證據之證據能力，均表示無意見
    ，且於本院言詞辯論終結前，檢察官、辯護人及被告對於卷
    附具有傳聞證據性質之證據，既均已知其情，均未聲明異議
    ，本院認該具有傳聞證據性質之證據，並無任何違法取證之
    不適當情形，以之作為證據使用係屬適當，自得採為認定被
    告犯罪事實之證據。
三、本件公訴意旨認被告涉犯放火罪嫌，無非以證人即屋主蔡添
    財於警訊之證述，佐以卷附現場照片6 張、當日路口監視畫
    面2 張及高雄市政府消防局100 年3 月18日高市消防調字第
    1000010561號函所檢附火災原因調查鑑定書（研判起火處為
    上開高雄市○○區○○街12之2 號「阿伯公米店」倉庫大門
    南、北側鐵皮外牆「恭喜發財」春聯張貼處附近，起火原因
    不排除人為縱火引燃本次火災之可能性較大）為其主要論據
    。惟訊據被告固坦承於上揭處所以打火機點燃黏貼於倉庫大
    門側面「恭喜發財」春聯、南側側門「恭喜發財」春聯等易
    燃物品，惟堅決否認有何放火燒毀倉庫之故意，辯稱僅是為
    發洩情緒而點燃春聯，伊等到火熄了才離開，沒有燒毀倉庫
    之意思。被告之辯護人則為被告辯稱：自外在客觀事實，被
    告僅以打火機點燃鐵皮上之春聯，沒有使用其他助燃物品，
    火勢甚小，證人即到場勘察之高雄市政府消防局鑑識人員黃
    楓森於本院審理時亦證稱本件火勢即使沒有撲滅，應該也不
    會延燒，也不會產生其他危險，是參酌上揭案發時客觀情狀
    ，被告之本意應僅係發洩情緒而無燒毀倉庫之意思等語資為
    辯護。
四、經查，證人蔡添財於警詢中明確陳稱：100 年3 月5 日上午
    9 時許前往上址要打開倉庫大門做生意時，發現春聯有燃燒
    之痕跡，因此報警，不願提出告訴等語明確（偵卷第5 至6
    頁），並有卷附現場照片6 張、當日路口監視畫面2 張在卷
    可稽，被告對此亦無爭執，是本件被告放火燒毀黏貼於上揭
    倉庫春聯乙節，洵堪認定。證人即到場勘察之高雄市政府消
    防局鑑識人員黃楓森於本院審理時證稱：「（問：在高雄市
    政府消防局服務多久？）答：我從事消防工作17年，在高雄
    市政府消防局服務5 年。（問：就火災鑑識業務從事多久？
    ）答：自98年7 月至100 年5 月。（問：你在從事鑑定工作
    之前，有無通過相關證照？）答：有通過受訓，是內政部消
    防署火災原因鑑定班。（問：是否於100 年3 月5 日在高雄
    市○○區○○街12之2 號從事火災現場進行鑑識？）答：我
    有過去鑑定。（問：到現場時狀況如何？）答：貼在鐵皮屋
    門口二側「恭喜發財」的春聯有被燒掉的痕跡，被燒的鐵皮
    屋有燻黑。（問：提示偵卷第8 頁至26頁份鑑定報告是否你
    製作的？）答：是的。‧‧‧（問：這二處起火點火苗如沒
    有被撲滅，火流是否會竄燒？）答：被燒的只有二張春聯，
    現場可燃物只有春聯，按照鐵皮屋的結構，現場沒有其他的
    可燃物，應該不會再竄燒，而且火源是自然熄滅的，春聯燒
    完就沒有了。（問：你剛才是否提到鐵皮屋容易導熱，但因
    為燃燒紙張時間不長，所以無法延燒到其他物品，可否詳細
    說明？）答：因為只有燃燒二張紙張，所以能量不會引起鐵
    皮屋後面的東西燃燒。（問：所以縱使鐵皮屋後面是木板裝
    潢也不會引起燃燒？）答：是的，只有燒二張紙，不會引起
    燃燒。（問：現場是否有發現汽油或其他助燃的物品？）答
    ：都沒有。（問：現場為何有一張春聯只有燒一點點？）答
    ：被告可能只點了一下。‧‧‧（問：依你消防經驗，除了
    把這春聯燒完是否還會引起其他的公共危險？）答：依照現
    場週遭現況，因為沒有其他可燃物，所以不會引起延燒，如
    果現場沒有其他的爆裂物或易燃物的話，也不會引起其他危
    險性。‧‧‧（問：你到現場勘驗時，現場除了春聯已經燒
    掉外，周圍有無發現其他危險物品、易燃物或爆裂物？）答
    ：都沒有。」等語綦詳（本院卷第21至24頁），證人黃楓森
    為具有專業之鑑識人員，本於親身見聞及本於專業而提供判
    斷之意見應可採信。則依照現場情況，如被告有放火燒毀建
    築物之意思，應無可能僅燃燒春聯即罷手，此外，現場並無
    其他助燃物、易燃物、爆裂物等物品，再佐以燃燒春聯所產
    生之熱能亦甚有限，且現場除有春聯燃燒之痕跡外，別無其
    他物品遭引燃，依照該鐵皮屋結構以及無其他助燃物之情形
    下，應不會發生延燒之情形，且春聯亦係自然熄滅等情以觀
    （詳如上揭證人所證述以及卷附現場照片6 張、當日路口監
    視畫面2 張），被告辯稱當時燃燒春聯之動機是發洩情緒無
    燒毀建築物之故意等語，應可採信。核被告前揭所為，應係
    觸犯刑法第354 條之毀損罪，公訴意旨認係涉犯同法第174
    條第4 項、第1 項放火燒毀現未有人所在之他人建築物未遂
    罪名，尚有未洽。
五、按告訴乃論之罪，未經告訴者，應諭知不受理之判決，刑事
    訴訟法第303 條第3 款定有明文。本件被告所涉犯之毀損罪
    ，依刑法第357 條規定須告訴乃論，茲據被害人蔡添財於警
    詢表明不願告訴之旨，已如前述，揆諸首開規定，爰為不受
    理判決之諭知（台灣高等法院高雄分院87年度上訴字第911
    號判決意旨參照）。
據上論斷，應依刑事訴訟法第303條第3款，判決如主文。
中    華    民    國  100     年    8     月    17    日
               刑事第十九庭  審判長法  官  陳志銘
                                   法  官  陳松檀
                                   法  官  黃宣撫
以上正本證明與原本無異。
如不服本判決，應於送達後10日內，向本院提出上訴狀。
中    華    民    國   100    年    8     月    17    日
                                   書記官  葉正昭